臺北高等行政法院判決
　　　　　　　　　　　　　　　　　　 94年度簡字第00135號
原　　　告　甲○○
被　　　告　勞工保險局
代　表　人　乙○總經理）住同.
訴訟代理人　丙○○
　　　　　　丁○○
上列當事人間因農保事件，原告不服行政院中華民國93年1月16
日院臺訴字第0930080560號訴願決定，提起行政訴訟。本院判決
如下：
　　主  文
原告之訴駁回。
訴訟費用由原告負擔。
　　事實及理由
一、程序說明
  (一)本件原分案編號為本院民國（下同）93年度訴字第613號，
    依通常訴訟程序審理，惟查本件訴訟標的之價額在新臺幣（
    下同）20萬元以下，依行政訴訟法第292條第2項、第1項第2
    款規定及司法院92年9月17日院台廳行一字第23681號令，應
    適用簡易程序，本院並依同法第233條第1項規定，不經言詞
    辯論，逕行裁判。
  (二)原告起訴時，被告之代表人為廖碧英，嗣於訴訟中變更為乙
    ○，茲據新任代表人具狀聲明承受訴訟，核無不合，應予准
    許。
二、事實概要
    原告原以高雄縣岡山鎮農會為投保單位，參加農民健康保險
    為被保險人。原告以其右眼障害，於92年1月20日（被告收
    文日期）向被告申請殘廢給付。案經被告審查，以92年1月3
    0日保受給字第09260042980號函（下稱原處分）復，略以原
    告因右眼球挽除手術申請殘廢給付，惟原告於79年5月14 日
    至財團法人長庚紀念醫院高雄分院（下稱長庚醫院高雄分院
    ）初診時即已失明，已逾2年之請求時效，所請殘廢給付應
    不予給付。原告不服，申經農民健康保險監理委員會以92年
    9月2日農監審字第9302號審定書駁回其申請，原告仍不服，
    提起訴願，嗣遭決定駁回後，遂提起行政訴訟。
三、原告主張略以：原告於79年5月14日至長庚醫院高雄分院初
    診時，右眼無光覺，然仍可模糊看見東西，經數次門診治療
    後病況好轉，右眼視力已可辨別眼前手動光覺，當時醫師判
    讀尚有治療之可能性，自尚未治療終止，且持續門診為療效
    性的治療，直至91年11月3日始因右眼角膜穿孔，接受右眼
    內容物刮除術後，才完全無光覺，始為治療終止，據此，依
    行政訴訟法第5條第2項，農民健康保險條例第36條規定及農
    民健康保險殘廢給付標準表第19項規定，求為判決訴願決定
    、審定書及原處分均撤銷，命被告應作成核付原告殘廢給付
    122,400元之行政處分云云。被告則以：原告右眼雖於91年1
    1月3日行右眼球挽除手術，惟79年5月14日於長庚醫院高雄
    分院初診時，矯正前為眼前25公分辨手動，依農民健康保險
    殘廢給付標準表「視力障害」項目附註二規定，已達失明狀
    態，且該院對原告右眼未作治療，故原告於92年1月20日始
    向被告申請殘廢給付，已逾2年之請求時效，原處分否准所
    請，並無違誤，求為判決駁回原告之訴等語。
四、按農民健康保險條例第23條規定：「領取保險給付之請求權
    ，自得請領之日起，因2年間不行使而消滅。」第36條規定
    ：「（第1項）被保險人因遭受傷害或罹患疾病，經治療終
    止後，如身體遺存障害，適合殘廢給付標準表規定之項目，
    並經保險人自設或特約醫療機構診斷為永久殘廢者，得按復
    原者，得比其當月投保金額，依同表規定之殘廢等級及給付
    標準，1次請領殘廢補助費。殘廢給付標準表如附表。（第2
    項）被保險人因遭受傷害或罹患疾病，經治療1年以上尚未
    痊癒，如身體遺存障害，適合殘廢給付標準表規定之項目，
    並經保險人自設或特約醫療機構診斷為永不能復原者，照前
    項規定辦理。」農民健康保險殘廢給付標準表「視力障害」
    第19項規定：「一目失明者。」為第8等級殘廢，給付360日
    。其附註二規定：「『失明』包括眼球喪失或摘出或不能辨
    明暗或僅能辨眼前手動者。」
五、原告為農民健康保險之被保險人，以因右眼球挽除手術，致
    右眼障害，於92年1月20日向被告申請殘廢給付，案經被告
    審查，認原告於79年5月14日至長庚醫院高雄分院初診時即
    已失明，已逾2年之請求時效，以原處分否准所請殘廢給付
    等情，為兩造所不爭，有農保殘廢給付申請書、農民健康保
    險殘廢診斷書、原處分附原處分卷可稽，堪認屬實。
六、本件之爭執，在於原告係於何時治療終止？是否已逾2年之
    請求時效？經查：長庚醫院高雄分院92年1月10日出具之農
    民保險殘廢診斷書記載：「傷病名稱為右眼角膜潰瘍併眼內
    炎，治療經過為右眼球挽除手術，79年5月14日初診，91年
    11 月3日至同年月9日住院，79年5月14日至92年1月10日門
    診，初診時左眼視力矯正前為0.5，右眼視力矯正前為可辨
    手動，兩眼矯正後視力無註記，而診斷成殘時左眼矯正前為
    0.1 ，矯正後為0.6以上，右眼視力矯正前後均為無光覺，
    79年5 月14日右眼視力僅可辨手動，殘廢部位為右眼，92年
    1月10 日治療終止診斷殘廢。」並據長庚醫院高雄分院92年
    2月21 日乙種診斷證明書記載：「右眼角膜潰瘍併角膜穿孔
    ，病患於91年11月3日至91年11月9日於本院接受右眼內容物
    刮除手術，目前右眼情況穩定，視力無光覺，治療終止。」
    復據長庚醫院高雄分院89年9月11日出具之殘廢診斷書記載
    ：「右眼角膜白斑，疑視神經損傷。左眼白內障術後。右眼
    於本院未作治療。原告右眼視力於79年5月14日初診時矯正
    前為眼前25公分辨手動（等同失明），89年9月11日治療終
    止診斷殘廢為僅餘光覺，殘廢部位為右眼。」綜上可知，原
    告右眼視力於79年5月14日於長庚醫院高雄分院初診時矯正
    前為眼前25公分辨手動，等同失明，至92年1月10日無光覺
    ，均為失明狀態，且該院對原告右眼未作治療，則原告右眼
    視力於79年5月14日已達失明程度。職是，原告右眼雖於91
    年11月3日行右眼球挽除手術，惟79年5月14日初診時，依農
    民健康保險殘廢給付標準表「視力障害」項目附註二規定，
    已達失明狀態，其時已為治療終止。原告主張：其於79年5
    月14日至長庚醫院高雄分院初診時，右眼無光覺，經數次門
    診治療後病況好轉，右眼視力已可辨別眼前手動光覺，當時
    醫師判讀尚有治療之可能性，自尚未治療終止云云，自不足
    採。故原告遲至92年1月20 日始提出農保殘廢給付申請，顯
    已逾農民健康保險條例第23 條「2年請求權時效」規定。
七、原告係於76年10月25日加保，其申請過2次殘廢給付，第1次
    為89年9月15日，本次申請為第2次，然兩次申請時，醫師診
    斷意見均表示原告「79年5月14日右眼視力僅可辨手動25公
    分」，已等同失明，有長庚醫院高雄分院89年9月11日、92
    年1月10日農民保險殘廢診斷書已如上述。又第1次申請殘廢
    給付時，殘廢診斷書亦記載右眼矯正後視力已無光覺，且醫
    師之診斷經過有記載原告當初並未於長庚醫院高雄分院作治
    療，是因原告於79年複診時已等同失明，自無法證明其失明
    是於加保後因傷病所造成，且原告提出申請時已逾2年之請
    求權時效，故被告不予給付，有被告89年9月26日89保受字
    第6038657號函附原處分卷足憑，併此敘明。
八、綜上所述，原處分否准原告所為殘廢給付之申請，認事用法
    ，尚無違誤，爭議審定及訴願決定遞予維持，亦無不合，原
    告訴請如聲明所示，於法無據，應予駁回。
據上論結，本件原告之訴為無理由，依行政訴訟法第98條第3項
前段、第233條第1項，判決如主文。
中　　華　　民　　國　　94　　年　 　4　　月　 22  　 日
                              第三庭法  官　胡方新
上為正本係照原本作成。
本件以訴訟事件所涉及之法律見解具有原則性者為限，始得於本
判決送達後20日內向本院提出上訴狀並表明上訴理由，如已於本
判決宣示後送達前提起上訴者，應於判決送達後20日內補具上訴
理由（均按他造人數附繕本），且經最高行政法院許可後方得上
訴。
中　　華　　民　　國　　94　　年　 　4　　月　 22  　 日
                                    書記官  陳幸潔
